【裁判字號】    97,訴,1420
【裁判日期】    971017
【裁判案由】    毒品危害防制條例
【裁判全文】
臺灣基隆地方法院刑事判決              97年度訴字第1420號
公  訴  人  臺灣基隆地方法院檢察署檢察官
被      告  甲○○
上列被告因違反毒品危害防制條例案件，經檢察官提起公訴（97
年度毒偵字第1968號），被告並為有罪陳述，本院合議庭乃裁定
由受命法官獨任以簡式審判程序進行審理，並判決如下：
    主  文
甲○○施用第二級毒品，處有期徒刑月，扣案之第二級毒品甲
基安非他命包（毛重合計捌點捌公克）併同無從與之完全析離
之分裝袋只，均沒收銷燬；又施用第一級毒品，處有期徒刑柒
月，扣案之第一級毒品海洛因壹包（驗餘後淨重壹點貳陸公克）
併同無從與之完全析離之分裝袋壹只，均沒收銷燬。應執行有期
徒刑玖月，扣案之第二級毒品甲基安非他命包（毛重合計捌點
捌公克）併同無從與之完全析離之分裝袋只、第一級毒品海洛
因壹包（驗餘後淨重壹點貳陸公克）併同無從與之完全析離之分
裝袋壹只，均沒收銷燬。
    事  實
一、施用毒品紀錄：
  (一)甲○○前因初犯施用毒品案件，經觀察、勒戒後，認無繼續
    施用毒品之傾向，於民國96年1 月31日經釋放出所，並由臺
    灣基隆地方法院檢察署檢察官於96年1 月26日，以95年度毒
    偵字第1732號為不起訴處分確定。
  (二)其後，又分別因(甲)於前揭(一)所述觀察勒戒執行完畢經釋放出
    所以後之五年以內，再犯施用毒品案件（二犯施用毒品案件
    ；施用毒品時間：96年12月19日），由臺灣基隆地方法院檢
    察署檢察官聲請以簡易判決處刑，經本院於97年4 月11日，
    以97年度基簡字第436 號判決有期徒刑三月確定；(乙)三犯施
    用毒品案件（施用毒品時間：97年1 月19日），由臺灣基隆
    地方法院檢察署檢察官聲請以簡易判決處刑，經本院於97年
    3 月31日，以97年度基簡字第361 號判決有期徒刑二月確定
    ；(丙)四犯施用毒品案件（施用毒品時間：97年4 月16日），
    由臺灣基隆地方法院檢察署檢察官聲請以簡易判決處刑，經
    本院於97年5 月27日，以97年度基簡字第650 號判決有期徒
    刑二月確定。所犯(甲)(乙)(丙)三案則經合併定刑為有期徒刑六月
    ，甫於97年9 月22日易科罰金執行完畢（惟之於本案而言，
    尚不構成累犯）。
二、本案事實：
    甲○○猶不思戒除毒癮，復基於施用第二級毒品安非他命類
    （安非他命暨甲基安非他命）之犯意，於97年8 月4 日上午
    6 時，在基隆市○○路加油站之公共廁所內，將安非他命類
    置入玻璃球吸食器內燒烤使生霧化白煙再以口鼻吸食，藉以
    施用第二級毒品安非他命類1 次。其後，又萌生施用第一級
    毒品海洛因之犯意，於97年8 月5 日凌晨零時，在臺北縣汐
    止市○○路某處，將海洛因捲入香煙內點火燃燒使生霧化白
    煙再以口鼻吸食，藉以施用第一級毒品海洛因1 次。乃為警
    於97年8 月5 日清晨5 時，在基隆市○○○路134 巷附近盤
    檢查獲，並扣得甲○○所有之第二級毒品甲基安非他命3 包
    （毛重合計8.8 公克）、第一級毒品海洛因1 包（驗餘後淨
    重1.26公克），經採其尿液送驗，結果呈嗎啡（海洛因代謝
    後尿液檢出成份）、安非他命暨甲基安非他命陽性反應，而
    悉上情。
三、案經基隆市警察局第一分局移送臺灣基隆地方法院檢察署檢
    察官偵查起訴。
    理  由
壹、程序事項
    本案被告甲○○所犯者非為死刑、無期徒刑、最輕本刑為三
    年以上有期徒刑之罪或高等法院管轄之第一審案件，其於準
    備程序進行中，先就被訴事實為有罪之陳述，經告知其簡式
    審判程序之旨，並聽取公訴人、被告之意見後，本院業已依
    刑事訴訟法第二百七十三條之一第一項規定，裁定由受命法
    官獨任以簡式審判程序進行本案之審理。
貳、實體事項
一、前揭事實業據被告甲○○於本院審理時坦承在卷，且有被告
    所有之第二級毒品甲基安非他命3 包（毛重合計8.8 公克）
    及第一級毒品海洛因1 包（驗餘後淨重1.26公克）扣案暨基
    隆市警察局第一分局查獲涉嫌毒品危害防制條例毒品初步鑑
    驗報告單、毒品初步鑑驗照片、法務部調查局濫用藥物實驗
    室97年8 月27日調科壹字第09723034800 號鑑定書各1 紙在
    卷可佐。又被告為警查獲而採集之尿液檢體，經送請臺灣尖
    端先進生技醫藥股份有限公司以氣相層析質譜儀法為確認檢
    驗之結果，呈嗎啡（海洛因代謝後尿液檢出成份）、安非他
    命暨甲基安非他命陽性反應。此亦有臺灣尖端先進生技醫藥
    股份有限公司97年8 月14日濫用藥物檢驗報告1 份，暨足與
    上開檢驗報告相對應之尿液檢體對照表1 件在卷可憑；參之
    以酵素免疫分析或薄層定性分析等方式為初步篩檢者，檢驗
    結果雖有相當程度偽陽性之可能，然以氣（液）相層析、質
    譜分析之儀器為交叉確認者，檢驗結果出現偽陽性之機率則
    極低，因而具有公信力，核足為對涉嫌人不利之認定；尤以
    「毒品施用後於尿液、血液中可檢出之最大時限，與施用劑
    量、施用頻率、施用方式、施用者飲水量之多寡、個人體質
    、代謝情況、檢體收集時間點及所用檢測方法之靈敏度等因
    素有關，因個案而異。依據Clarke's Isolation Identific
    ation of Drugs第二版記載，血液中藥物之半衰期（濃度減
    半所需時間）分別為古柯鹼0.7-1.5 小時、海洛因3 分鐘（
    其代謝物為嗎啡2-3 小時）、嗎啡2-3 小時、大麻20-36 小
    時、安非他命12小時（當尿液偏酸性時，為4-8 小時）、甲
    基安非他命9 小時、Ketamine2-4 小時，而MDMA約8.49小時
    。一般於尿液中可檢出之最大時限，古柯鹼為施用後1-4 天
    、海洛因2-4 天、嗎啡2-4 天、大麻1-10天、安非他命1-4
    天、甲基安非他命1-5 天、MDMA1-4 天、MDA 1-4 天、Keta
    mine2-4 天。」此復曾經行政院衛生署藥物食品檢驗局以92
    年7 月23日管檢字第0920005609號函釋在案。勾稽以觀，足
    見被告於本院審理時之任意性自白，與事實相符，堪可採信
    。再者，被告查有如本判決事實欄一所載施用毒品之前案紀
    錄。觀諸卷附臺灣高等法院被告前案紀錄表、不起訴處分書
    、刑事判決之內容即明。從而，本案事證明確，被告於初犯
    施用毒品案件之五年以內，再犯施用毒品之犯行，堪可認定
    ，應依法論科。
二、論罪科刑：
  (一)查海洛因、安非他命類分別係毒品危害防制條例所列管之第
    一級、第二級毒品，此為該條例第二條第二項第一款、第二
    款所明定。按犯毒品危害防制條例第十條之罪（施用毒品罪
    ）者，檢察官應聲請法院裁定，令被告入勒戒處所觀察、勒
    戒，經勒戒處所陳報，認受觀察、勒戒人無繼續施用毒品傾
    向者，應即釋放，並為不起訴之處分；認有繼續施用毒品傾
    向者，即應聲請法院裁定令入戒治處所強制戒治，俟強制戒
    治期滿釋放，再為不起訴之處分。惟依上揭規定觀察勒戒或
    強制戒治執行完畢釋放後，五年內再犯毒品危害防制條例第
    十條之罪（施用毒品罪）者，檢察官即應依法追訴，毒品危
    害防制條例第二十條第一項、第二項、第二十三條第二項分
    別定有明文。
  (二)核被告於初犯施用毒品案件以後之五年以內，再犯施用第一
    級毒品海洛因、第二級毒品安非他命類（安非他命、甲基安
    非他命）之行為，係犯毒品危害防制條例第十條第一項之施
    用第一級毒品罪及同條第二項之施用第二級毒品罪。被告施
    用毒品前、後持有第一級毒品海洛因、第二級毒品安非他命
    類（安非他命、甲基安非他命）之低度行為，各應分別為施
    用第一級、第二級毒品之高度行為所吸收，均不另論罪。
  (三)查起訴書雖誤繕被告施用毒品之時、地，然此業據蒞庭檢察
    官於未變動其社會基本事實同一性之前提下，當庭更正如本
    判決事實欄之所載，此有本院審判筆錄在卷可稽；核此更正
    範圍，亦無礙於原起訴所特定之事實。本於檢察一體之原則
    ，本院當以蒞庭檢察官所到庭更正者，為起訴所指之犯罪時
    、地。
  (四)被告所犯上開二罪，犯意各別，行為互殊，應予分論併罰。
  (五)本院審酌被告犯罪之動機、吸食頻率、曾有施用毒品之前科
    仍不知戒除，惟慮及其犯後坦承犯行、所犯乃戕害自己身心
    健康，尚未危及他人等一切情狀，分別量處如主文所示之刑
    ，併定其應執行之刑。
  (六)扣案之白色結晶體3 包（毛重合計8.8 公克），核屬毒品危
    害防制條例第二條第二項所列管之第二級毒品甲基安非他命
    ，有基隆市警察局第一分局查獲涉嫌毒品危害防制條例毒品
    初步鑑驗報告單、毒品初步鑑驗照片各1 紙附卷足考；扣案
    之白色粉末1 包（驗餘後淨重1.26公克），則屬毒品危害防
    制條例第二條第一項所列管之第一級毒品海洛因，此亦有法
    務部調查局濫用藥物實驗室97年8 月27日調科壹字第097230
    34800 號鑑定書1 紙附卷可憑。核均屬違禁物無疑，併同無
    從與之完全析離之分裝袋（海洛因1 只、甲基安非他命3 只
    ），均應依毒品危害防制條例第十八條第一項前段規定，於
    所犯該罪之主文項下宣告沒收銷燬。
據上論斷，應依刑事訴訟法第二百七十三條之一第一項、第二百
九十九條第一項前段，毒品危害防制條例第二十三條第二項、第
十條第一項、第二項、第十八條第一項前段，刑法第十一條、第
五十一條第五款，判決如主文。
本案經檢察官乙○○到庭執行職務。
中    華    民    國    97    年    10    月    17    日
                  刑事第四庭法  官  王慧惠
以上正本證明與原本無異。
如不服本判決應於收受本判決後10日內向本院提出上訴書狀，其
未敘述上訴理由者，並得於提起上訴後10日內向本院補提理由書
狀（均須按他造當事人之人數附繕本）「切勿逕送上級法院」。
中    華    民    國    97    年    10    月    17    日
                            書記官  王一芳
附錄論罪法條：
毒品危害防制條例第10條第1 項、第2 項
施用第一級毒品者，處6 月以上5 年以下有期徒刑。
施用第二級毒品者，處3 年以下有期徒刑。


司法院資訊處製作；財團法人民間司法改革基金會備份。
